【裁判字號】    97,台上,5898
【裁判日期】    971120
【裁判案由】    偽造文書
【裁判全文】
最高法院刑事判決            九十七年度台上字第五八九八號
上  訴  人  德保有限公司
代  表  人  子○○
自訴代理人  王文聖律師
被      告  乙○○
            丙○○
共      同
選任辯護人  林玲珠律師
被      告  甲○○
            丁○○
            庚○○
            戊○○
            己○○
            辛○○
            壬○○
            癸○○
上列上訴人因自訴被告等偽造文書案件，不服台灣高等法院台中
分院中華民國九十六年八月十四日第二審更審判決（九十五年度
重上更(一)字第一○六號，自訴案號：台灣台中地方法院八十九年
度自字第八五五號），提起上訴，本院判決如下：
    主  文
上訴駁回。
    理  由
按刑事訴訟法第三百七十七條規定，上訴於第三審法院，非以判
決違背法令為理由，不得為之。是提起第三審上訴，應以原判決
違背法令為理由，係屬法定要件。如果上訴理由書狀並未依據卷
內訴訟資料，具體指摘原判決不適用何種法則或如何適用不當，
或所指摘原判決違法情事，顯與法律規定得為第三審上訴理由之
違法情形，不相適合時，均應認其上訴為違背法律上之程式，予
以駁回。本件原判決係以上訴人德保有限公司於第一審法院自訴
意旨略稱：上訴人為前中央標準局新型第四二一八二號（新型專
利名稱：夾層防水隔熱浪板製造機結構）及新型第五六三八三號
（新型專利名稱：防滲隔熱浪板之結構）之專利權人，因開發之
隔熱浪板功效良好，頗受市場好評，故全省有數十家廠商製造或
購買製造機生產隔熱浪板。上訴人本於息事寧人，曾先予勸阻，
然各仿冒廠商仍置之不理，上訴人為保護專利權，遂提起訴訟。
上訴人因對各仿冒廠商進行法律程序，常須出庭應訊，乃書妥空
白之委任書影印蓋章簽字後，置於公司供職員於代理出庭時之用
。不料公司職員邱志明竟勾結外人許國宗及被告甲○○、乙○○
、丙○○、丁○○、庚○○、戊○○、己○○、辛○○、壬○○
、癸○○，基於共同犯意聯絡，將空白委任書偽造成授權專利之
委任書，並交予各仿冒廠商持用，以便上訴人對各仿冒廠商進行
訴訟時，作為抗辯之用。上訴人雖於民國八十四年三月十八日以
台中市○○路郵局第一○七號存證信函，通知被告等人表明上訴
人並無委任他人處理專利之事，然被告等人在上訴人對各仿冒廠
商進行排除侵害訴訟時（即台灣台中地方法院八十四年度訴字第
三七○號排除侵害案件〈被告甲○○、乙○○、丙○○、丁○○
及傅永光、林嘉修〉、台灣嘉義地方法院八十四年度訴字第二○
八號排除侵害案件〈被告戊○○〉、台灣台南地方法院八十四年
度訴字第五三七號排除侵害案件〈被告己○○、壬○○及蔡文弘
、童榮輝〉、台灣桃園地方法院八十四年度訴字第二三六號排除
侵害案件〈被告庚○○、癸○○〉、台灣嘉義地方法院八十四年
度訴字三八一號排除侵害案件〈被告辛○○〉）時，仍持以使用
，作為上訴人授權專利抗辯之用。因認被告等人共同涉犯刑法第
二百十六條、第二百十條之行使偽造私文書罪嫌。經審理結果，
認為不能證明被告等犯罪，因認第一審所為被告等十人均無罪之
判決，為無不合，予以維持，駁回上訴人在第二審之上訴。已詳
敘其調查、取捨證據之結果及認被告等應為無罪判決之心證理由
。就形式上觀察，原判決要無採證認事違背經驗法則、論理法則
或理由不備等違背法令之情形。已判處罪刑確定之許國宗於其另
被訴詐欺案件（即台灣台南地方法院檢署九十年度偵字第二四二
二號），九十年四月十一日偵查中雖供稱同意書之日期係童榮輝
叫伊往前開，提前約一年多，簽同意書之日期係童某開支票給伊
之日期，支票上所載日期係八十四年五月二十五日，簽發係於到
期日之前一個月等語，然原判決於理由內對此已說明邱志明證稱
伊係應許國宗之要求而偽造委任書，本案被告等人就此並未事先
與伊有何接觸、聯絡或討論，被告等人亦不知伊偽造委任書之事
等語，況許國宗上開偵查中所供，縱使實情，亦僅屬不利於童榮
輝而已，尚不足資為不利於被告等人之認定。上開許國宗於另案
偵查中之供述，實際既經原判決予以審酌，並說明其不足為不利
於被告等論據之理由，則原判決縱未認其具有證據能力，亦於本
件被告等無罪之判決本旨不生影響，要不能因之即指原判決違法
。且許國宗於原審此次更審迭經依其設籍地址（台灣省台南縣歸
仁鄉○○村○○○○街五十號）傳喚，均經以遷移不明，退回其
傳票，致無法送達，而邱志明雖稱許某現在大陸經商，並提供其
聯絡電話，然經原審承辦法官予以聯繫，亦無結果。原判決對該
證人何以無從傳訊調查，亦於判決內說明其理由甚詳，是亦不能
指原判決有證據調查職責未盡之違誤。又刑事訴訟法第二百六十
七條規定，檢察官就犯罪事實之一部起訴者，其效力及於全部，
係基於公訴不可分及審判不可分之法則而為規定，自訴程序於此
固亦準用，但必須其具備有修正前牽連犯、連續犯等裁判上一罪
之案件，已經起（自）訴部分與未經起（自）訴部分，均應成立
犯罪，始足當之。上訴人於第一審之自訴意旨係認被告等於八十
四年間，在上訴人先後對渠等提起之上開排除侵害民事訴訟中，
分別提出偽造之「授權專利委任書」及「專利授權同意書」，以
資抗辯，而為行使等情，然此自訴事實部分既經原判決認為不能
證明被告等犯罪，而維持第一審所為諭知被告等無罪之判決。則
許國宗、邱志明二人涉嫌偽造文書罪嫌，經原審法院於八十七年
二月二十五日判處罪刑，並於八十九年七月二十七日經本院駁回
其等上訴確定後，被告等於上開排除侵害民事訴訟事件中，縱仍
有執上開偽造之委任書、同意書行使情事，因與上開經認為不成
立犯罪之自訴部分，依上開說明，既不生一部起訴，效力及於全
部可言，即非本件自（起）訴效力所及，原判決未予併論，應無
判決不適用法則之違法。是上訴意旨以上情指摘原判決違背法令
，核與法律規定得為第三審上訴理由之違法情形，不相適合。而
其餘上訴意旨，則係就屬原審採證認事職權之行使及原判決已說
明事項，徒憑己見，任意指摘，且仍為單純事實之爭執，均不能
認係適法之第三審上訴理由。依上揭說明，本件上訴違背法律上
之程式，應予駁回。
據上論結，應依刑事訴訟法第三百九十五條前段，判決如主文。
中    華    民    國  九十七  年  十一    月  二十    日
                      最高法院刑事第四庭
                          審判長法官  張  淳  淙
                                法官  劉  介  民
                                法官  張  春  福
                                法官  林  俊  益
                                法官  徐  文  亮
      本件正本證明與原本無異
                                      書  記  官
中    華    民    國  九十七  年  十一    月  二十七  日
                                                     Ｒ


司法院資訊處製作；財團法人民間司法改革基金會備份。
